最高法院刑事判決　　　　　　　　　　 111年度台非字第88號
上　訴　人　最高檢察署檢察總長
被　　　告　陳○○



上列上訴人因被告違反毒品危害防制條例等罪案件，對於臺灣高
等法院中華民國109 年5月19日第二審確定判決（109年度上訴字
第296號，起訴案號：臺灣基隆地方檢察署108年度偵字第2768、
3100號），認為部分違背法令，提起非常上訴，本院判決如下：
    主  文
原判決關於陳○○罪刑部分撤銷。
陳○○共同運輸第三級毒品，處有期徒刑肆年柒月，又共同運輸
第三級毒品，處有期徒刑參年拾壹月，應執行有期徒刑伍年拾月
。
    理  由                                                                
一、非常上訴理由稱：「一、按判決不適用法則或適用不當者，
    為違背法令；依法應於審判期日調查之證據未予調查者，其
    判決當然違背法令，刑事訴訟法第378條、第379條第10款分
    別定有明文。又少年事件處理法第83條之1第1項規定：『少
    年受刑之執行完畢或赦免3 年後，視為未曾受各該宣告』，
    其立法意旨係為鼓勵少年自新向上，使其不受社會歧視致阻
    其更生之路所為前科抹消之規定，故少年受刑之執行完畢或
    赦免翌日起算，3 年內未再受刑之宣告者，該前科紀錄即不
    復存在，視為未曾受該刑之宣告，自不能以累犯論擬，至於
    少年在此3 年內曾否再犯罪，並非所問，此觀諸上開法條文
    義規定甚明（最高法院98年度台非字第322號、103年度台非
    字第322 號、107年度台非字第187號刑事判決參照）。二、
    本件被告陳○○係（民國）00年0 月00日出生，其前曾於98
    年間為14歲以上未滿18歲之少年期間，因妨害性自主、妨害
    自由、強盜等案件，經臺灣基隆地方法院判處有期徒刑3 年
    、3月、3年確定，並經法院裁定應執行有期徒刑6年1月確定
    （下稱前案），經送監執行，於103 年11月14日縮短刑期假
    釋出監併付保護管束，嗣經撤銷假釋，入監執行殘刑有期徒
    刑1 年7月11日，於106年5月3日縮刑期滿執行完畢，此有臺
    灣高等法院被告前案紀錄表（附於本案卷第126 頁）及刑案
    資料查註紀錄表（附於臺灣基隆地方檢察署108 年度少連偵
    字第72號偵查卷宗第267 頁）在卷可稽。是被告於少年時期
    所涉犯上開妨害性自主等前案執行完畢後，至109 年5月2日
    即已屆滿3 年之期間，依上揭少年事件處理法第83條之1第1
    項規定，應視為未曾受各該刑之宣告。則被告於108年3月至
    5月間，再犯本件共同運輸第三級毒品罪（共2罪），雖在前
    開妨害性自主等前案刑之執行完畢屆滿3 年內，惟原審法院
    於109年5月19日為實體判決時，已經在前開妨害性自主等前
    案刑之執行完畢屆滿3 年後，則前開妨害性自主等前案已生
    刑之宣告失其效力之效果，故本件被告所犯共同運輸第三級
    毒品罪（共2 罪），應不構成累犯。詎原確定實體判決法院
    未察，仍認定被告於前案執行完畢後，5 年內故意再犯本件
    有期徒刑以上之罪，而以累犯論處，即有適用法則不當及依
    法應於審判期日調查之證據而未予調查之違背法令。三、案
    經確定，且對被告不利。爰依刑事訴訟法第441條、第443條
    提起非常上訴，以資糾正。」等語。
二、本院按：判決不適用法則或適用不當者，為違背法令，刑事
    訴訟法第378條定有明文。又刑法第47條第1項固規定：受徒
    刑之執行完畢，或一部之執行而赦免後，5 年以內故意再犯
    有期徒刑以上之罪者，為累犯。然少年受保護處分或刑之執
    行完畢或赦免3 年後，視為未曾受各該宣告，少年事件處理
    法第83條之1第1項亦定有明文。因此，少年受刑之執行完畢
    3 年後，依上述規定，即視為未曾受該刑之宣告。縱其受徒
    刑之執行完畢3 年內再犯後案有期徒刑以上之罪，倘後案判
    決時，已在所受徒刑之執行完畢屆滿3 年後，仍視為未曾受
    該刑之宣告，即無論以累犯之餘地。本件被告陳○○係民國
    00年0 月00日生，其前曾於98年間為14歲以上未滿18歲之少
    年期間，因妨害性自主、妨害自由、強盜等罪，經臺灣基隆
    地方法院（下稱基隆地院）分別判處有期徒刑3年、3月（見
    基隆地院99年度少訴字第11號判決）、3 年（見基隆地院99
    年度少訴字第5、6號判決）確定，並經基隆地院裁定應執行
    有期徒刑6年1月確定（見基隆地院99年度聲字第1208號裁定
    ，上開案件以下均稱前案）。經入監執行，於103 年11月14
    日縮短刑期假釋出監併付保護管束，嗣經撤銷假釋，入監執
    行殘刑有期徒刑1 年7月11日，於106年5月3日縮刑期滿執行
    完畢，此有臺灣高等法院被告前案紀錄表及刑案資料查註紀
    錄表可稽。是被告於少年時期所涉犯之前案執行完畢後，至
    109年5月2日已屆滿3年，依少年事件處理法第83條之1第1項
    規定，應視為未曾受各該刑之宣告。則被告於108 年3月至5
    月間，再犯本件共同運輸第三級毒品罪（共2 罪），雖在其
    前案刑之執行完畢後3 年內，然原審法院於109年5月19日為
    實體判決時，已在前案刑之執行完畢屆滿3 年後，揆諸上揭
    說明，應視為未曾受該刑之宣告，即不生累犯問題。乃原審
    竟以被告前因犯上開案件經裁定應執行有期徒刑6年1月，已
    於106 年5月3日執行完畢，因而撤銷第一審關於被告部分之
    科刑判決，改判仍依累犯規定加重其刑，再定其應執行刑，
    即有判決適用法則不當之違法。案經確定，且對被告不利，
    非常上訴理由執以指摘，為有理由，應由本院將原判決關於
    被告罪刑部分均予撤銷，另行判決如主文第2 項所示，並合
    併定其應執行之刑，以資救濟。至原判決對被告宣告沒收部
    分，依沒收新制，係具有獨立性之法律效果，已非從刑，且
    非常上訴意旨亦未指摘原判決關於宣告沒收部分有何違法，
    自不在本院審判範圍，附此敘明。
三、非常上訴旨在糾正原確定判決適用法令之錯誤，即就原確定
    判決當時應適用之法令是否錯誤予以判斷，而替代其為適當
    之判決，故非常上訴經審理結果認為上訴為有理由，應依法
    撤銷原確定判決另行改判時，乃係替代原審而為裁判，自應
    適用原審裁判時所應適用之法律，併予敘明。
四、依刑事訴訟法第447 條第1項第1款，（109年1月15日修正前
    ）毒品危害防制條例第4 條第3項、第17條第2項，懲治走私
    條例第2條第1項、刑法第11條前段、第28條、第216條、第2
    10條、第55條、第51條第5款，作成本判決。
中    華    民    國   111    年    8     月    25    日
                  刑事第三庭審判長法  官  徐  昌  錦  
                                  法  官  林  恆  吉  
                                  法  官  林  海  祥  
                                  法  官  江  翠  萍  
                                  法  官  侯  廷  昌  
本件正本證明與原本無異
                                  書記官
中    華    民    國   111    年    9     月    1     日
附錄本案論罪科刑法條全文：
毒品危害防制條例第4條
製造、運輸、販賣第一級毒品者，處死刑或無期徒刑；處無期徒
刑者，得併科新臺幣2千萬元以下罰金。
製造、運輸、販賣第二級毒品者，處無期徒刑或7 年以上有期徒
刑，得併科新臺幣1千萬元以下罰金。
製造、運輸、販賣第三級毒品者，處7 年以上有期徒刑，得併科
新臺幣7百萬元以下罰金。
製造、運輸、販賣第四級毒品者，處5 年以上12年以下有期徒刑
，得併科新臺幣3百萬元以下罰金。
製造、運輸、販賣專供製造或施用毒品之器具者，處1年以上7年
以下有期徒刑，得併科新臺幣1百萬元以下罰金。
前5項之未遂犯罰之。
懲治走私條例第2條
私運管制物品進口、出口者，處7 年以下有期徒刑，得併科新臺
幣3百萬元以下罰金。
前項之未遂犯罰之。
第1 項之管制物品，由行政院依下列各款規定公告其管制品項及
管制方式：
一、為防止犯罪必要，禁止易供或常供犯罪使用之特定器物進口
    、出口。
二、為維護金融秩序或交易安全必要，禁止偽造、變造之各種貨
    幣及有價證券進口、出口。
三、為維護國民健康必要，禁止、限制特定物品或來自特定地區
    之物品進口。
四、為維護國內農業產業發展必要，禁止、限制來自特定地區或
    一定數額以上之動植物及其產製品進口。
五、為遵守條約協定、履行國際義務必要，禁止、限制一定物品
    之進口、出口。
懲治走私條例第3條
運送、銷售或藏匿前條第1項之走私物品者，處5年以下有期徒刑
、拘役或科或併科新臺幣150萬元以下罰金。
前項之未遂犯罰之。
中華民國刑法第216條
行使第210條至第215條之文書者，依偽造、變造文書或登載不實
事項或使登載不實事項之規定處斷。
中華民國刑法第210條
偽造、變造私文書，足以生損害於公眾或他人者，處5 年以下有
期徒刑。